臺灣臺中地方法院民事判決　95年度訴字第2962號
原　　　告　乙○○
被　　　告　甲○○
上列被告因過失傷害案件，經原告提起請求損害賠償之附帶民事
訴訟（95年度交附民字第279號），經本院刑事庭裁定移送前來
，本院於96年5月11日言詞辯論終結，判決如下：
    主    文
被告應給付原告新臺幣肆拾柒萬零佰柒拾玖元，及自民國九十
五年八月二十三日起至清償日止，按年息百分之五計算之利息。
原告其餘之訴駁回。
本判決於原告以新臺幣壹拾陸萬元供擔保後，得假執行。
原告其餘假執行之聲請駁回。
    事實及理由
一、原告起訴主張：被告甲○○於民國94年12月26日6時13分許
    ，駕駛車牌號碼B3-4657號自小客車，沿臺中縣太市市○○
    路由西往東方向行駛迴轉往台中市方向行駛，原應注意車輛
    行駛時，駕駛人應注意車前狀況，隨時採取必要之安全措施
    ，而依當時情形，並無不能注意之情事，竟於迴轉時，疏未
    注意車前狀況，致撞擊沿中山路四段由西往東方向行駛之騎
    乘車牌號碼SNJ-733號輕機車之原告，致原告受有遠端腓骨
    骨折、背部挫傷等傷害，嗣經臺灣臺中地方法院檢察署檢察
    官提起公訴、本院以95年度交易字第540號刑事判決被告過
    失傷害人確定在案。爰依民法第184條第1項前段、第193條
    第1項及第195條第1項之規定，請求被告賠償(1)醫療費用支
    出新臺幣（下同）60,011元；(2)就醫交通費用27,600元，原
    告受傷後，即送至國軍台中總醫院急診，住院10天後出院，
    而後回診9次，搭乘計程車往返，每趟以1000元計，合計
    18000元；另自95年4月7日至同年7月17日再分別至國際慈善
    堂中醫聯合診所就醫24次，搭乘計程車往返，每趟200元，
    計9,600元，合計支出就醫交通費27,600元；(3)無法工作損
    失：原告因被告之侵權行為，致自事發後迄今仍無法工作，
    受有無法工作損失計7個月，以原告每月薪資38,940元計算
    ，此部分無法工作損失計272, 580元；(4)精神慰撫金1,000,
    000元等語，並聲明：(一)被告應給付原告1,360,421元，及自
    起訴狀繕本送達翌日即95年8月23日起至清償日止，按年息
    5% 計算之利息；(二)願供擔保請准宣告假執行。
二、被告則以：對於本院95年度交易字第417號刑事判決認定事
    實，沒有意見，而醫療費用支出部分被告已幫原告支付6,36
    1元，且就無法工作損失部分，原告所述薪資太高，況有無
    損失亦未證明，而其要求之慰撫金亦太高。被告目前名下無
    財產，從事汽車旅館業，月入3萬元等語，資為抗辯。並聲
    明：原告之訴駁回。
三、得心證之理由：
  (一)原告主張被告於上開時、地駕駛自小客車違規肇事，致原告
    受傷之事實，業據本院以95年度交易字第540號刑事判決被
    告有罪在案，被告不服上訴，復經台灣高等法院台中分院以
    95 年度交上易字第1428號判決認定被告疏未充分注意車前
    狀況而有過失，並依過失傷害人罪名，判處被告有期徒刑貳
    月，如易科罰金，以銀元參佰元及新臺幣玖佰元折算壹日，
    業已確定等情，為被告所不爭執，並經本院依職權調取臺灣
    臺中地方法院檢察署94年度偵字第9405號、94年度調偵字第
    450 號、本院95年度交易字第417號刑事卷宗核閱屬實，且
    有台灣高等法院台中分院95年度交上易字第1428號刑事判決
    書乙份在卷。原告此部分之主張，堪信為真實。
  (二)按因故意或過失，不法侵害他人之權利者，負損害賠償責任
    。又不法侵害他人之身體或健康者，對於被害人因此喪失或
    減少勞動能力，或增加生活上之需要時，應負損害賠償責任
    。不法侵害他人之身體、健康、名譽、自由、信用、隱私、
    貞操，或不法侵害其他人格法益而情節重大者，被害人雖非
    財產上之損害，亦得請求賠償相當之金額。民法第184條第1
    項前段、第193條第1項及第195條第1項分別定有明文。本件
    被告駕車過失肇事，致原告受傷，該過失行為與原告所受傷
    害間，自具有相當因果關係。從而，原告依上開規定，請求
    被告負損害賠償責任，自屬有據。茲就原告請求之金額，是
    否應予准許，分述如下：
    1.醫療費用部分：
      原告主張支出醫療費用計60,241元，業據其提出國軍台中
      總醫院醫療費用明細表影本12件、國際慈善堂中醫聯合診
      所醫療費用證明單 (明細收據影本2份、張輝營診所醫療
      費用收據影本1份及收據影本20份為證，並為被告所不爭
      執，原告此部分之請求為有理由，應予准許。
    2.就醫交通費用部分：
      按原告因本件車禍受傷後，經送至國軍台中總醫院急診，
      其後回診9次，又至國際慈善堂聯合中醫診所看診24次，
      因行動不變而搭乘計程車就診，為被告所否認。惟查，原
      告受有上揭傷害後，應修養半年，不宜騎乘機車之事實，
      有國軍台中總醫院96年03月09日醫質字第0960001079號函
      文乙紙在卷可稽，是以原告主張其受傷後，搭乘計程車就
      診，實有必要。又查，被告自國軍台中總醫院出院後，曾
      9 次回診，又至國際慈善堂聯合中醫診所門診24次之事實
      ，有卷附國軍台中總醫院醫療費用明細收據影本9份、國
      際慈善堂聯合中醫診所醫療費用證明單 (明細收據)1 份
      可證，自屬可採。而原告自其住處至國軍台中總醫院計程
      車車資單程大約為250元至300元間、至國際慈善堂聯合中
      醫診所車資單程約100元，亦有台中市計程車駕駛員職業
      工會96年04月16日中市計工字第0231號函文乙紙在卷可證
      ，原告主張其住處至國軍台中總醫院車資為275元 (採250
      元至300元之中數)、至慈善堂中醫診所為100元，核屬有
      據，故原告得請求增加生活支出之交通費用額為9,750元
      (計算式：275 ×9×2+100×24×2=9,750)。
    3.無法工作損失部分：
      原告主張因被告前揭侵權行為，致事發後迄今仍未能從事
      原來水泥小工之工作，受有無法工作之損失，核屬有據。
      而原告主張以94年度之薪資平均計算每月之薪資為38,940
      元，並據提出薪資明細乙份為證，惟為被告所否認。查原
      告94年度薪資收入為477,907元，有本院依職權透過稅務
      電子閘門所得調件明細表之綜合所得稅資料申報明細乙份
      在卷可稽，而原告既為泥水工，非有固定薪資，係按日計
      酬，原告主張依94年度全年薪資所得平均計算每月薪資所
      得，核屬有據，是以原告每月平均薪資為39,826元 (計算
      式：477,907÷12=39,826，小數點以下四捨五入)，原告
      僅請求每月按38,940元計算，自屬有據。又依前揭國軍總
      醫院函文，原告應休養半年，是以原告於此期間內無法工
      作之損失為233,640元 (計算式：38,940×6=233,640)，
      原告逾此部分請求，為無理由。
    4.精神慰撫金部分：
      按慰藉金之賠償須以人格權遭遇侵害，使精神上受有痛苦
      為必要，其核給之標準固與財產上損害之計算不同，然非
      不可斟酌雙方身分資力與加害程度，及其他各種情形核定
      相當之數額，有最高法院51年台上字第223號判例可資參
      照。本件原告為國小畢業，事故發生前每月薪資39,826元
      ，名下有台中市○區○○路132巷28號房屋及其基地，復
      有自小客車2部，價值合計267萬餘元，而被告為高中畢業
      ，每月收入約30,000元，名下無財產（詳如卷附稅務電子
      閘門資料查詢表）。本院審酌上情，及原告因本件事故受
      有遠端腓骨骨折、背部挫傷等傷害，需休養半年，經就醫
      治療後，目前仍未取出腿部鐵部取出，無法從事原來粗重
      工作，而本件事故事當時，天候晴、夜間有照明、柏油路
      面、乾燥、無缺陷、視距良好無障礙物、行車管制號誌亦
      屬正常等情形，並無不能注意之情事，被告竟疏於注意原
      告適騎乘機車經過前開路段，竟仍貿然逕行迴轉，致原告
      受有上揭傷害，被告為肇事主因，原告無肇事原因等情，
      認原告請求精神慰撫金1,000,000元尚屬過高，應核減為
      200,000元，始為允當。
  (三)綜上所述，原告因本件事故得請求被告賠償醫療費用60,241
    元、就醫交通費用之損害9,750元、無法工作之損失233,640
    元及精神慰撫金200,000元，合計應為503,631元（計算式：
    60,241元＋9,750元＋233,640＋200,000元＝503,631元）。
    然按保險人依本法規定所為之保險給付，視為被保險人損害
    賠償金額之一部分；被保險人受賠償請求時，得扣除之。強
    制汽車責任保險法第32條定有明文。查原告因本件事故已領
    取汽機車強制責任保險金26,891元，業據原告陳明在卷（96
    年3月30日言詞辯論筆錄），依上開說明，此等保險給付應
    自本件損害賠償金額中扣除，又被告抗辯已支付醫療費用
    6,361元，為原告所自認，依民事訴訟法第279條規定，此部
    分亦應扣除，扣除後原告得請求之金額為470,379元（計算
    式：503,631元－26,891元－6,361＝470,379元）。
  (四)按給付有確定期限者，債務人自期限屆滿時起，負遲延責任
    。給付無確定期限者，債務人於債權人得請求給付時，經其
    催告而未為給付，自受催告時起，負遲延責任。其經債權人
    起訴而送達訴狀，或依督促程式送達支付命令，或為其他相
    類之行為者，與催告有同一之效力。民法第229條第1項及第
    2項定有明文。又遲延之債務，以支付金錢為標的者，債權
    人得請求依法定利率計算之遲延利息。但約定利率較高者，
    仍從其約定利率。應付利息之債務，其利率未經約定，亦無
    法律可據者，週年利率為5%。民法第233條第1項及第203條
    亦有明文。本件原告對被告之損害賠償債權，核屬無確定期
    限之給付，既經原告起訴而送達訴狀，被告迄未給付，當應
    負遲延責任，是原告請求被告給付自刑事附帶民事起訴狀繕
    本送達之翌日即95年8月23日（本院95年度交附民字第279號
    案卷附第26頁送達證書）起，按年息5%計算之法定遲延利息
    ，洵屬有據。
  (五)從而，原告依據侵權行為損害賠償之法律關係，請求被告給
    付原告470,379元，及自95年8月23日起至清償日止，按年息
    5%計算之利息，為有理由，應予准許。其逾此範圍之請求，
    則屬無據，應予駁回。
四、原告陳明願供擔保聲請宣告假執行，就其勝訴部分，核無不
    合，爰酌定相當擔保金額宣告之。至原告敗訴部分，其假執
    行之聲請亦失其依據，應併予駁回。
五、本件原告提起刑事附帶民事訴訟，而由本院刑事庭依刑事訴
    訟法第504條第1項規定，裁定移送前來，依同條第2項規定
    免繳納裁判費，其於本院審理期間，亦未滋生其他訴訟必要
    費用，並無訴訟費用負擔問題，附予敘明。
六、假執行之依據：民事訴訟法第390條第2項。
中　　華　　民　　國　　96　　年　　5　　月　　 25　　日
                  民事第一庭    法  官　陳學德
正本係照原本作成。
如對本判決上訴，須於判決送達後20日內向本院提出上訴狀。
中　　華　　民　　國　　96　　年　　5　　月　　 25　　日
                                書記官　何惠文
